臺灣高等法院刑事判決　　　　　　　 94年度交上訴字第145號
上　訴　人　臺灣板橋地方法院檢察署檢察官
被　　　告　甲○○
上列上訴人因被告過失致死案件，不服臺灣板橋地方法院94年度
交訴字第62號，中華民國94年 8月12日第一審判決（起訴案號：
臺灣板橋地方法院檢察署94年度偵字第7314號），提起上訴，本
院判決如下：
    主  文
上訴駁回。
    事  實
一、甲○○係川業電料衛材有限公司（下稱川業公司）司機，平
    日以駕駛自用小貨車運送貨物為其工作內容，為從事駕駛業
    務之人。其於民國94年3月26日上午駕駛車牌號碼3499-JS號
    自用小貨車自臺北縣土城市○○街71巷1號之1川業電料衛材
    有限公司出發，執行載送貨物業務。並於同日上午 9時40分
    許，沿臺北縣板橋市○○路 ○段47巷往四川路方向行駛。待
    行至巷口欲左轉四川路時，本應注意汽車行近人行穿越道前
    ，應減速慢行，遇有行人穿越時，無論有無交通警察指揮或
    號誌指示，均應暫停讓行人先行通過，而依當時情形，天候
    晴，光線為日間自然光，行駛在市區道路○道路型態為四岔
    路口，路面鋪裝柏油，路面狀態乾燥、無缺陷、無障礙物，
    視距良好，行車管制號誌正常，亦無不能注意之情事。適尹
    林彩雲沿四川路人行穿越道步行穿越四川路，甲○○竟疏未
    注意前開事項，未暫停讓尹林彩雲先行通行，即貿然左轉，
    致其所駕駛之前開車輛左前保險桿撞擊尹林彩雲，尹林彩雲
    因而倒地，受有頭部外傷合併顱內挫傷性出血、硬腦膜下出
    血、蜘蛛網膜出血之傷害。經送醫急救無效，延至94年 3月
    27 日晚間7時許不治死亡。
二、案經臺北縣政府警察局板橋分局報告臺灣板橋地方法院檢察
    署檢察官相驗後自動檢舉偵查起訴。
    理  由
一、訊之被告甲○○固坦承於上開時、地有駕車疏未注意，撞擊
    於人行穿越道步行擬穿越馬路之被害人尹林彩雲致死等情不
    諱，惟陳稱其當時有暫停觀看所駕車子之前方及左右，但因
    後視鏡有死角之關係，所以未看到被害人尹林彩雲，方釀成
    本件大禍云云。惟查，被告於原審已坦承前開犯罪事實（見
    原審卷第19頁），並有道路交通事故現場圖、道路交通事故
    車輛行進方向調查報告表（一）、（二）、亞東紀念醫院診
    斷證明書各乙紙、臺北縣政府警察局舉發違反道路交通管理
    事件通知單2紙、現場相片7幀在卷可稽。茲查被告自警訊、
    偵查、原審，乃至本院迭次供稱：其於事發當日上午，自所
    任職之台北縣土城市○○街71巷1號之1川業公司出發，執行
    載送貨物業務。並於同日上午 9時40分許，沿臺北縣板橋市
    ○○路 ○段47巷往四川路方向行駛，待行至該47巷巷口欲左
    轉四川路時，未注意被害人正要過馬路，所以不小心撞倒被
    害人云云，並揆之卷附道路交通事故現場圖、道路交通事故
    調查報告表及事故現場照片（見相驗卷第 4頁、第5頁、第6
    頁至第 7頁、第15頁至第18頁），得知被告駕車行經該地當
    時，天候晴，光線為日間自然光，行駛在市區道路○道路型
    態為四岔路口，路面鋪裝柏油，路面狀態乾燥、無缺陷、無
    障礙物，視距良好，行車管制號誌正常，並無不能注意之情
    事，足徵被告乃因倉促行車，且於行經人行穿越道前，未減
    速慢行，且未暫停讓行人先行通過，因而不慎撞擊被害人尹
    林彩雲，彰彰甚明。又參之卷附道路交通事故現場圖、道路
    交通事故調查報告表及事故現場照片（見相驗卷第4頁、第5
    頁、第6頁至第7頁、第15頁至第18頁），並考量車輛行進之
    速度高於行人，遑論被害人尹林彩雲為年逾六旬之人（經查
    為29年2月25日出生，見相驗卷第3頁所載年籍資料），且當
    時拖拉盛滿蔬果之菜籃車前行，得知被害人尹林彩雲當時所
    處位置應在於被告車輛之左前方，應無疑義。而車輛後視鏡
    之功能在於提高車輛駕駛人關於車輛後方或後方兩側之視野
    ；然被害人尹林彩雲當時所處位置應在於被告車輛之左前方
    ，已如前述。綜上，被告於本院辯以：其當時有暫停觀看所
    駕車子之前方及左右，但因後視鏡有死角之關係，所以未看
    到被害人尹林彩雲云云，並不足採。而被害人尹林彩雲確因
    本件車禍顱內出血死亡，亦經臺灣板橋地方法院檢察署檢察
    官督同法醫師相驗明確，製有勘驗筆錄、相驗屍體證明書、
    驗斷書、照片等件在卷足憑（見相驗卷第22頁至第36頁）。
二、按汽車行近人行穿越道前，應減速慢行，遇有行人穿越時，
    無論有無交通警察指揮或號誌指示，均應暫停讓行人先行通
    過，道路交通安全規則第103條定有明文。被告於94年3月26
    日上午 9時40分許駕駛前開自用小貨車行近人行穿越道，自
    應注意前開規定，而依肇事當時情形，天候晴，光線為日間
    自然光，行駛在市區道路○道路型態為四岔路口，路面鋪裝
    柏油，路面狀態乾燥、無缺陷、無障礙物，視距良好，行車
    管制號誌正常，有如前述，亦無不能注意之情事，被告竟未
    注意前開規定，適被害人尹林彩雲行走於四川路人行穿越道
    ，被告所駕駛之前開自用小貨車左前保險桿因而撞擊被害人
    ，致被害人倒地，受有頭部外傷合併顱內挫傷性出血、硬腦
    膜下出血、蜘蛛網膜出血之傷害，經送往亞東紀念醫院急救
    無效，延至94年3月27日晚間7時許不治死亡，被告係應注意
    能注意而不注意上開規定，以致被害人死亡結果，被告應有
    過失。又被害人確因本件車禍顱內出血致死，已如前述，被
    告前開過失行為與被害人之死亡結果顯然具有相當因果關係
    。綜上，本件事證明確，被告犯行洵堪認定。
三、查被告係川業公司之司機，平日以駕駛自用小貨車運送貨物
    為其工作內容，為從事駕駛業務之人，業據其自承在卷，復
    有駕駛執照、行車執照影本在卷可憑（見相驗卷第14頁），
    是核被告所為，係犯刑法第276條第2項之從事業務之人因業
    務上之過失致人於死罪。又被告為汽車駕駛人，並因行經人
    行穿越道不依規定讓行人優先通行，因而致人死亡，依法應
    負刑事責任，應依道路交通管理處罰條例第86條第 1項加重
    其刑。
四、原審經詳查後，基於與以上相同之認定，引用刑法第276 條
    第2項、第41條第1項前段，道路交通管理處罰條例第86條第
    1項，罰金罰鍰提高標準條例第1條前段、第 2條為依據，並
    審酌被告並無前科之素行，其過失之情節，已陳明有誠意談
    賠償問題，然尚未達成和解及坦承大部分犯行之態度等一切
    情狀，量處有期徒刑六月，並諭知易科罰金之折算標準。原
    審所為認事用法均無違誤，量刑尚屬平允。
五、檢察官提起上訴指稱：本件車禍發生之責任完全在於被告，
    被告所為且應依道路交通管理處罰條例第86條第 1項加重其
    刑，而本件車禍造成被害人死亡，業已對於伊之家屬造成難
    以回復之鉅損，又被告迄今仍未與被害人家屬達成和解，原
    審僅判處有期徒刑六月，並諭知易科罰金之折算標準，實有
    未洽云云。本院查本件車禍發生之責任固然完全屬於被告之
    責任，並造成被害人家屬莫大之傷痛；然被告終究為無心之
    過錯，並因此過失，除將背負刑責及交通違規處罰外，亦因
    此受困於鉅額之民事賠償責任，其因一時疏忽所將付出代價
    並非輕廉。又查被告自原審迄今均已表明願意與被害人家屬
    洽商和解事宜，但皆遭被害人家屬拒絕（見原審卷第19頁至
    第20頁、本院卷第22頁、第23頁），致被告和解之意願難展
    ；且嗣已經於台灣板橋地方法院板橋簡易庭審理時與被害人
    家屬成立調解，與川業公司同意連帶賠償被害人家屬之損害
    二百七十萬元，並按月捐助創世紀基金會一千元，此有調解
    書。綜上，本院認檢察官上訴意旨所稱，並非有理由，應予
    駁回。惟查因被告駕車行經人行穿越道，竟未暫停禮讓人行
    先行，即貿然左轉，因而肇成大禍，本院基此爰不為緩刑之
    宣告，併此敘明。
六、據上論斷，應依刑事訴訟法第368條，判決如主文。
本案經檢察官陳玉珍到庭執行職務。
中　　華　　民　　國　　94　　年　　12　　月　　13　　日
　　　　　　　　　刑事第十二庭  審判長法　官　李文成
　　　　　　　　　　　　　　　　　　  法　官　王復生
                                      法  官  周盈文
以上正本證明與原本無異。
如不服本判決，應於收受送達後十日內向本院提出上訴書狀，其
未敘述上訴之理由者並得於提起上訴後十日內向本院補提理由書
（均須按他造當事人之人數附繕本）。
                                      書記官　余姿慧
中　　華　　民　　國　　94　　年　　12　　月　　13　　日
附錄：本案論罪科刑法條全文
中華民國刑法第276條
因過失致人於死者，處二年以下有期徒刑、拘役或二千元以下罰
金。
從事業務之人，因業務上之過失犯前項之罪者，處五年以下有期
徒刑或拘役，得併科3000元以下罰金。
